【裁判字號】    94,上易,412
【裁判日期】    950428
【裁判案由】    損害賠償
【裁判全文】
臺灣高等法院臺中分院民事判決         94年度上易字第412號
上  訴  人  丙○○
被  上訴人  丁○○
訴訟代理人  洪崇欽律師
複  代理人  楊俊彥律師
上列當事人間請求損害賠償事件，上訴人對於中華民國94年9月6
日臺灣臺中地方法院93年度訴字第23068號第一審判決提起上訴
，本院於95年4月12日言詞辯論終結，判決如下：
    主    文
上訴駁回。
第二審訴訟費用由上訴人負擔。
    事實及理由
甲、程序方面：
    按訴狀送達後，原告不得將原訴變更或追加他訴，但有下列
    各款情形之一者，不在此限：．．．三、擴張或減縮應受判
    決事項之聲明者，民事訴訟法第255條第1項第3款定有明文
    ；次按，訴之變更或追加，非經他造同意，不得為之，但第
    255條第1項第3款情形，不在此限，同法第446條第1項亦定
    有明文。經查，上訴人上訴聲明原為：「(一)原判決廢棄。(二)
    被上訴人應給付上訴人新台幣（下同）90萬元及自起訴狀繕
    本送達翌日起至清償日止按年息百分之5計算之利息。．．
    」，嗣於95年1月10日將上開聲明第(二)項之金額減縮為「被
    上訴人應給付846,645元」，再於95年4月12日擴張上開第二
    項聲明金額為: 「被上訴人應給付上訴人90萬元及自起訴狀
    繕本送達翌日起至清償日止按年息百分之5計算之利息。」
    ，核屬與上開法條規定應受判決事項之減縮及擴張規定並無
    不核，應予准許，合先敘明。
乙、實體方面：
壹、聲明部分：
一、上訴人方面：(一)原判決廢棄。(二)被上訴人應給付上訴人90萬
    元，及自起訴狀繕本送達翌日起至清償日止按年息百分之5
    計算之利息。(三)第一、二審訴訟費用由被上訴人負擔。
二、被上訴人方面：(一)上訴駁回。(二)上訴費用由上訴人負擔。
貳、陳述及理由部分：
一、上訴人主張：
(一)、兩造於民國88年2月2日簽定約定書（下稱系爭合約書），約
    定上訴人於給付被上訴人1,687,800元之同時，被上訴人應
    將門牌號碼為台中市○○區○○里○○街25巷53號2樓之房
    屋（含坐落土地之應有部分，下稱系爭房屋）過戶與上訴人
    之指定人，前開款項應於3個月內還清，其付款方式為於備
    齊文件交代書辦查稅時給付一半，稅單交清正式過戶時給付
    另一半款項；且被上訴人所有前開房屋欲貸款2,500,000元
    償還三信商業銀行原有借款2,400,000元，其利息（指前3個
    月，亦即自88年2月2日起3個月）則由上訴人支付。被上訴
    人至訴外人廖秀霞代書事務所領取上訴人依約所交付之第1
    期款843,900元，其並交付印鑑證明書、國民身分證影本，
    而第2期款843,900元，上訴人於88年3月15日以發票人為臺
    灣土地銀行台中分行之同額支票委託廖秀霞轉交與被上訴人
    ，惟被上訴人拒收，阻止前開過戶條件之成就，致無法辦理
    過戶手續。嗣經上訴人提起訴訟，經鈞院以89年度上易字第
    229號民事判決，命被上訴人應於上訴人給付843,900元之同
    時，將前開房屋及其坐落土地之應有部分移轉登記與第三人
    即上訴人指定之林添水，被上訴人提起上訴後，經最高法院
    於93年7月29日以93年度台上字第1574號民事裁定駁回上訴
    確定。因上訴人已將前開房地出售與林添水，並約定如前開
    房地所有權移轉登記與林添水，林添水亦同意向銀行辦理清
    償前開被上訴人向三信商業銀行之貸款240萬元。故若被上
    訴人於88年3月15日收受前開上訴人給付之第2期款，不阻撓
    代書辦理過戶手續，則於10日內即88年3月25日即可將前開
    房地移轉登記與上訴人指定之林添水，林添水亦可依約清償
    上開被上訴人前向三信商業銀行之貸款240萬元，上訴人即
    不必再支付前開貸款之利息，上訴人自不負遲延責任。再因
    被上訴人違約，故意不收受前開第二期款，且不辦理過戶手
    續，致上訴人代被上訴人支付自88年3月26日起迄今為止之
    貸款利息、滯納金、違約金及賠償林添水之違約金，另為被
    上訴人代墊火災保險費用6,577元、代書費53,355元，均應
    由被上訴人負賠償責任。另被上訴人抗辯其曾借上訴人100
    萬元並主張抵銷等語並不實在，上開100萬元係訴外人森利
    建設開發股份有限公司（負責人姜傳瑩）所出借，於88年2
    月2日經會算結果，上訴人僅欠前開1,687,800元，被上訴人
    主張抵銷，自不可採，況被上訴人係於爭點整理完畢後，始
    提出上開抵銷之攻擊防禦方法，於法不合，自不得主張。
(二)、在本院補充陳述：
  1.依88年2月2日約定書之約定協議事項第1條記載，上訴人欠
    被上訴人1,687,800元，付給被上訴人時，被上訴人應同時
    無條件將上揭房地過戶還給上訴人之指定人，其付款方式為
    ：「(1)於被上訴人備齊文件，交代書辦查欠稅時付一半欠款
    。(2)於稅單被上訴人交清正式過戶時，上訴人再另付一半欠
    款。」，被上訴人已收受第一期款843,900元，該第一期款
    係以三張支票支付，發票人分別為台中水湳郵局、台中市第
    六信用合作社、台灣土地銀行台中分行，付款人分別為台灣
    中區郵政管理局、台灣省合作金庫台中支庫、台灣土地銀行
    台中分行，發票日期各為88年2月11日、88年2月11日及88年
    3月2日，面額分別為200,000元、150,000元及493,900元，
    合計共843,900元。鈞院89年度上易字第229號民事判決理由
    欄第六項記載：「‧‧‧且被上訴人丁○○於簽立約定書後
    已於八十八年三月三日至廖秀霞代書事務所簽立『土地登記
    申請書』、『建築改良物買賣所有權移轉契約書』，並收受
    八十四萬三千九百元支票，且經兌領無訛等情，並據證人廖
    秀霞在本院準備程序中到庭供證明確，‧‧‧」等語（見該
    判決書第38頁），已清楚表示被上訴人領取該3張保付支票
    ，毫無不安。嗣第二期款（餘款）843,900元，上訴人係於
    88年3月15日交付發票人及付款人均與第一期款面額為
    493,900元該張支票為同一個發票人及付款人（即為台灣土
    地銀行台中分行）、發票日期為即期之88年3月15日，被上
    訴人卻拒絕受領，依鈞院上開第229號民事判決書理由欄第
    六項記載：「‧‧‧被上訴人丁○○‧‧‧並於原審辯稱：
    『被告亦依約與原告簽定公契。並能配合辦理完稅，惟在被
    告丁○○完稅後，突聞原告與被告姜傳瑩等發生交屋糾紛‧
    ‧‧又據悉原告財務已告吃緊，‧‧‧，則倘若被告丁○○
    將房屋過戶與原告，原告是否能依約付出尾款，尚有疑問，
    是依民法二百六十五條之規定，被告自有不安抗辯權存在等
    語。綜上可知，被上訴人丁○○確授權姜傳瑩代簽該約定書
    ，且其事後亦予承認，而同意簽署過戶之書面無訛，於本院
    辯稱其未授權，且係誤在移轉書面之空白文件上簽章云云，
    顯係避就之詞，不足採信。又該約定書乃已書明係將系爭不
    動產『過戶還給乙方』等字，益證上訴人丙○○所指該戶係
    其於建築中頂下，而繳款所興建，但僅因被上訴人丁○○為
    建築執照之起造人，故仍以其名義保存登記之事實無疑。‧
    ‧‧」（見上開判決書第40頁）。姑不論被上訴人惡意誹謗
    ，業經上訴人自訴其誹謗在案，豈有同一個國家銀行即土地
    銀行台中分行開出之保付支票，12天前（88年3月2日）並無
    不妥，被上訴人亦收受兌領，12天後（即88年3月15日）竟
    然以不安為理由拒絕受領，故意阻止條件成就，足見毫無理
    由。上訴人既已付出等同現金之尾款，被上訴人卻故意不收
    ，還以「丙○○是否能依約付出尾款，尚有疑問，是依民法
    第265條之規定，丁○○自有不安抗辯存在」，實無理由，
    依民法第101條第1項規定，應視為條件已成就即上訴人已交
    付第二期款完畢，本件違約責任在於被上訴人而非上訴人，
    被上訴人自應賠償上訴人所受損害。退一步言，依原審判決
    之認定，上訴人也可請求被上訴人賠償91年9月24日前，因
    被上訴人遲延所生之損害（見原審判決書第6頁所載），對
    91年9月24日之前，上訴人為被上訴人所支付之利息，至多
    扣除88年3月26日以前之利息，其餘部分，被上訴人應賠償
    上訴人。
  2.被上訴人與訴外人姜傳瑩均是地主，合建案開始進行即設計
    詐害：約購系爭房地，繳交343,000元即不再繳，逼上訴
    人頂替，當時也不過戶給上訴人。其實欠款是欠姜傳瑩，
    與被上訴人無關，但為增加上訴人要回系爭房地困難度，在
    「約定書」中故意讓欠款與被上訴人返還房地綁在一起。
    簽完「約定書」後即違約，非要一次收取全部欠款
    1,687,800元，經代書廖秀霞依「約定書」規定力爭，告知
    上訴人一次給付，如被上訴人完全不辦手續過戶，伊無法擔
    待，被上訴人才依約收取第1期款843,900元。俟上訴人以
    等同現金之保付支票要完全付清第二期款（尾款）時，被上
    訴人卻故意拒收，阻止條件成就。利用訴外人即調解人甲
    ○○法學素養不足所寫之「約定書」，不返還房地，經上訴
    人辛苦起訴，纏訟六年始獲勝訴確定。簽完「約定書」後
    ，上訴人撤回告訴及通知代書解除產權移轉禁制，被上訴人
    與姜傳瑩立即脫產與其子女（鈞院94年度上易字第410號審
    理中）。訴訟期間，被上訴人仍不繳利息，存心讓系爭房
    地被拍賣，因其明知上訴人怕損及善意第三者林添水權益，
    上訴人不會不努力代繳利息到底。由於銀行藉口保障客戶
    權益（按貸款人名義上仍是被上訴人），上訴人根本無法了
    解六年來利息如何計算，也無法要求調降利率享受多年來政
    府每年大筆特別撥款降底房貸利率之優惠。貸款人名義仍
    是被上訴人，上訴人代繳利息需靠舉證，否則即被認定是由
    被上訴人繳納，代繳證據遺失即變成上訴人損失，被上訴人
    又不勞而獲（如今上訴人尚無法舉證之利息支付已超過20萬
    元）。被上訴人之如意算盤為：請律師以法律漏洞使上訴
    人敗訴，則其既可憑空賺到系爭房地，又免繳該房地六年來
    之利息（因上訴人已代繳），反之，了不起返還房地就是，
    但六年多訴訟時間裡，只要有一環節上訴人輸了，上訴人即
    可能全輸，被上訴人豈不完全在做無本生意，惡劣到極點。
    原審以不諳律法之調解人甲○○書寫之「約定書」第5條
    之辭句，採用被上訴人答辯狀故意曲解之理由，判決上訴人
    敗訴，上訴人情何以堪。上訴人還替被上訴人及姜傳瑩施
    工作本合建案一至六樓改建工程，仍因不諳法律，被騙超過
    兩年未起訴，致工程款約100萬右無法求償。為本合建案上
    訴人已傾家盪產，代墊利息實在辛苦。
  3.按解釋意思表示，應探求當事人之真意，不得拘束於所用之
    辭句，民法第98條定有明文，是解釋私人之契約應通觀全文
    ，並斟酌立約當時之情形，以期不失立約人之真意（最高法
    院18年上字第1727號判例參照）。而當事人立約當時之真意
    何在，應以過去事實及其他一切證據資料為斷定之標準（最
    高法院39年台上字第1053號判例參照）。經查，兩造簽系爭
    「約定書」之背景為，被上訴人丁○○與訴外人姜傳瑩、張
    德仁、張德俐、張德偉等五人在合建過程中，不斷違約，拒
    繳利息、拒付管理費、代書費、外部水電工程費、瓦斯工程
    費等。上訴人先是被迫頂替被上訴人這一戶編號２Ｂ系爭房
    地（因擔心合建工程中斷損及客戶權益），並替編號４Ｂ黃
    桂森那一戶代墊土地款505,000元，繼而「時常代墊」被上
    訴人及前述四人欠繳之利息、工程費，實在吃力（以上所述
    詳鈞院89年度上易字第229號判決書及證人甲○○擬之『約
    定書草稿』之說明第一項）。尤有甚者，姜、戴二人更放話
    誹謗，說上訴人欠姜傳瑩四、五百萬元（上訴人曾提起自訴
    告伊等誹謗在案），不一而足。不得已，上訴人除存證信函
    通知代書不得讓伊等移轉產權外，馬上對伊等五人提起民事
    訴訟（見約定書第2、3項，此乃該兩項條文之由來。）。在
    非常不利背景下，被上訴人與姜傳瑩等五人終於在開庭日期
    將屆前，委託龍台營造公司董事長甲○○出面調解。調解過
    程中，由於甲○○一直要求上訴人看在姜傳瑩二人「年紀大
    」份上「多讓一點」（詳94年8月11日一審筆錄），甚至「
    約定書」五項約定中被上訴人只被要求做到第一項的半項，
    其餘四項半皆約束上訴人遵守。上訴人雖處在非常有利背景
    下，可是因看在證人主持協調份上，並沒有趁機過分要求。
    即使如此，「多讓一點」豈有讓到「上訴人需完全遵守約定
    書約定，而被上訴人可以完全違背約定不還房地，反過來上
    訴人還必須無限期代繳利息」之理？如果真意是這樣，豈能
    算是調解？甲○○豈不成為「詐騙」共犯？上訴人及連帶保
    證人當時豈會簽字？況甲○○僅國小畢業，文筆不是很好，
    靠的就是工程專業及人望，當和事佬豈敢不公正？何況在場
    尚有見證人謝德雄？由他起草之「約定書草稿」第一條說明
    可見原會算結果金額為205萬餘元，但特別註明「另乙方還
    有三件利息未出示，等出示明確甲方該付乙方一半。」後來
    乙方（即上訴人）出示明確「代墊利息證據」，扣除之後才
    變成約定書「正本」之確實金額1,687,900元。第五條說明
    也是；被上訴人為讓上訴人籌款不及，故意要求在二個月內
    付清欠款，否則沒收房地，幸甲○○說公道話，認為三個月
    比較合理。而上訴人也認為可避免夜長夢多，加上三個月內
    有把握還錢，因此才同意簽字。有這三個月限期，乙○○才
    同意當連帶保證人。綜上所陳為本件之背景，原審採用被上
    訴人94年1月31日答辯(二)狀、第二項之(二)為理由來判決，完
    全曲解「約定書」真意，甚為明顯。
  4.茲將至95年2月17日止，上訴人再代墊了之款項整理如後：
    由土地銀行誇行轉帳入被上訴人三信銀行帳戶000-000000
    000共26筆計415,294元。火險費1筆計6,577元，日期88年
    4月9日。現金存入被上訴人三信帳戶000000-000共13筆計
    156,000元。綜上，＋＋三部分合計577,871元。
二、被上訴人則以：
(一)、鈞院89年度上易字第229號民事確定判決，已載明被上訴人
    得對上訴人主張同時履行抗辯權，被上訴人係享有同時履行
    抗辯權之債務人，被上訴人於行使其抗辯權後，即不負給付
    遲延責任，是上訴人請求被上訴人賠償其損害，顯屬無據。
    按債務人遲延者，債權人得請求其賠償因遲延而生之損害，
    固為民法第231條第1項所明定，惟該條之規定必須實際上已
    有損害發生，並與責任原因之事實間有相當之因果關係者，
    始為相當，有最高法院45年台上字第1268號民事判決可資參
    照，上訴人未提出證據以證明其受有損害，且依系爭約定書
    第五點所載，上開貸款利息原本即應由上訴人支付，縱認利
    息應由被上訴人繳納，亦核與上訴人移轉房屋、土地無關，
    上訴人並未因而受損害，故上訴人所主張之利息損害與被上
    訴人之給付遲延間並無因果關係。又系爭房屋自始即由林添
    水居住使用，縱認被上訴人移轉系爭房地所有權有遲延，上
    訴人亦未受何損害。至上訴人主張乙○○轉帳415,294元部
    分，其中88年10月18日之30,000元，並非轉帳至被上訴人戶
    頭；上訴人主張匯入被上訴人000000000號帳戶之48,000元
    部分，依三信銀行函覆結果，利息支付係由0000000000帳號
    支付，核與上訴人前開主張無關，另上訴人主張之火災保險
    費，亦與被上訴人是否給付遲延無關。末按，上訴人曾於87
    年5月4日向被上訴人借款100萬元，約定月息1萬元，有收據
    一紙（附在原審民事答辯(三)狀），上訴人對該借據之真正並
    不爭執，而自87年5月4日起至94年2月5日止，本金及利息合
    計170萬元未獲上訴人給付，若被上訴人應負系爭損害賠償
    責任，被上訴人亦主張以上開170萬元抵銷，抵銷後，本件
    上訴人之請求，自無理由等語，資為抗辯。
(二)、在本院補充陳述：
  1.前揭鈞院89年度上易字第229號民事確定判決認定被上訴人
    得對上訴人主張同時履行抗辯，本件上訴人既未給付第二期
    款843,900元予被上訴人，被上訴人自得主張同時履行抗辯
    ，是本件上訴人請求損害賠償，顯屬無據。
  2.再被上訴人在台中地院88年訴字第2138號民事事件審理中，
    於88年7月22日之答辯狀第四項記載：「則倘若被告丁○○
    將房屋過戶予原告（丙○○），原告是否能依約付出尾款？
    」等語，足見被上訴人係在對其房屋之價金主張抗辯權，並
    非僅主張「不安抗辯權」，同時亦主張同時履行抗辯，原判
    決認定被上訴人係於91年9月24日始主張同時履行抗辯，顯
    有誤會。
  3.本件貸款利息原約定應由上訴人繳納（見系爭約定書第五點
    ），雖上訴人另舉證人乙○○及甲○○欲證明係利息僅約定
    繳納三個月云云，惟該二證人中，乙○○為上訴人之胞妹，
    甲○○為上訴人事業夥伴，二人立場非客觀公正，而且渠等
    在原審皆未如此證述，足見純係為附合上訴人之說明，實不
    足採。
  4.又上訴人於95年2月21日準備書狀第2點C部分所主張156,000
    元部分，其發生期間皆在91年9月24日以後，上訴人此部分
    主張，亦無理由。
三、兩造對下列事項不爭執，並據兩造分別提出系爭約定書、臺
    灣臺中地方法院88年度訴字第2138號民事判決、本院89年度
    上易字第229號所有權移轉登記等事件民事判決、最高法院
    93年度台上字第1574號民事裁定及支票影本等件為證，並經
    原審法院調取前開該院88年度訴字第2138號、本院89年度上
    易字第229號、最高法院93年度台上字第1574號卷核閱屬實
    ，堪信為真實：
(一)、兩造於88年2月2日簽定系爭約定書，約定上訴人於給付被上
    訴人1,687,800元之同時，被上訴人應將系爭房屋（含坐落
    土地之應有部分）過戶予上訴人之指定人，前開款項應於三
    個月內還清，其付款方式為於備齊文件交代書辦查稅時給付
    一半，稅單交清正式過戶時給付另一半款項；且被上訴人所
    有前開房屋欲貸款2,500,000元償還三信商業銀行原有借款
    240萬，其利息則由上訴人支付。
(二)、被上訴人曾至廖秀霞代書事務所領取上訴人依約所交付之第
    一期款843,900元，其並交付印鑑證明書、國民身分證影本
    ，而第二期款843,900元，上訴人於88年3月15日以發票人為
    臺灣土地銀行台中分行之同額支票委託廖秀霞代書轉交與被
    上訴人，但遭被上訴人拒收。嗣經上訴人提起訴訟，經本院
    以89年度上易字第229號民事判決，判決被上訴人應於上訴
    人給付843,900元之同時，將系爭房屋（含坐落土地之應有
    部分）移轉登記與第三人即上訴人指定之林添水，於93年7
    月29日經最高法院以93年度台上字第1574號民事裁定將該件
    上訴人本件被上訴人之上訴駁回，而告確定。
(三)、上訴人已將前開房地出售與訴外人林添水，並約定如前開房
    地所有權移轉登記與林添水，林添水則同意向銀行辦理清償
    前開被上訴人向三信商業銀行之貸款240萬元。
四、另上訴人主張因被上訴人拒絕受領第二期尾款843,900元，
    致無法辦理上開房地之過戶手續，被上訴人應負給付遲延責
    任，又本件如被上訴人未給付遲延，則於上開房地過戶予林
    添水後，林添水自可貸款240萬元清償被上訴人積欠三信銀
    行之貸款，上訴人於依系爭合約書約定之三個月後即無庸繼
    續支付被上訴人積欠三信銀行之貸款利息，本件因被上訴人
    遲延給付，致上訴人受有繼續繳付銀行貸款、代書費53,355
    （上訴人嗣在本院表示不請求代書費53,355元）、火災保險
    費6,577元之損害，上訴人僅先請求其中之90萬元損害部分
    ，則為被上訴人否認，並以上訴人支付上開第二期款前，其
    得主張同時履行權抗辯權，及縱被上訴人給付遲延，惟上訴
    人繳付銀行貸款利息亦與給付遲延無關，且上訴人並未證明
    其受有損害，縱認上訴人有損害，被上訴人亦得以上訴人積
    欠之借款本息合計170萬元主張抵銷等語，是本件爭點為：
    被上訴人有無給付遲延？被上訴人是否得主張同時履行抗辯
    是否有理由？上訴人主張其繳付上開銀行貸款利息等款項是
    被上訴人給付遲延所致，被上訴人應賠償其所受損害，是否
    有理由？經查：
(一)、按「債務人遲延者，債權人得請求其賠償因遲延而生之損害
    。」，民法第231條第1項固有明文。惟按「因契約互負債務
    者，於他方當事人未為對待給付前，得拒絕自己之給付。但
    自己有先為給付之義務時，不在此限。」民法第264條第1項
    亦有明文。再按「債務人享有同時履行抗辯權者，在未行使
    此抗辯權以前，仍可發生遲延責任之問題，必須行使以後始
    能免責。」（最高法院50年台上字第1550號判例、82年度台
    上字第359號判決、82年度台上字第821號判決、89年度台上
    字第2849判決參照），是同時履行抗辯權在未經債務人行使
    前，雖無排除給付遲延責任之效力，惟如經債務人提出同時
    履行抗辯，則其遲延責任即溯及的消滅（參考林誠二教授所
    著民法債編總論下冊[西元2001年三月初版第260頁]、孫森
    焱著民法債編總論下冊第818頁）。再「雙務契約之一方當
    事人受領遲延者，其原有之同時履行抗辯權，並未因而歸於
    消滅。故他方當事人於受領遲延後，請求為對待給付者，仍
    非不得提出同時履行之抗辯。」（最高法院75年台上字第
    534號判例參照），合先明。
(二)、經查，系爭約定書第一項約定：「一、乙方（按指丙○○，
    下同）欠甲方（按指丁○○，下同）壹佰陸拾捌萬柒仟捌佰
    元，付給甲方時，同時甲方無條件將丁○○編號2樓B房屋（
    門牌：台中市○○區○○里○鄰○○街25巷53號2樓）過戶還
    給乙方指定人，不得異議。依正常程序：備齊文件交代書
    辦查稅時付一半欠款。稅單甲方交清正式過戶時付另外一
    半欠款。」，上訴人業已於88年3月3日交付一半款843,900
    元予被上訴人收受一節，為兩造所不爭，已如前述。嗣因上
    訴人於同年月15日交付另一半款即面額為843,900元支票予
    代書廖秀霞轉交被上訴人時，被上訴人竟拒絕收受，且不配
    合辦理移轉登記手續，亦如前述，上訴人主張其時被上訴人
    給付遲延一節，自屬可採。再查，上訴人因被上訴人給付遲
    延，乃訴請被上訴人將系爭房屋（含坐落基地）移轉所有權
    登記予其指定人林添水，經本院另案於91年9月24日以89年
    度上易字第229號判決「被上訴人丁○○應於上訴人丙○○
    給付新臺幣捌拾肆萬參仟玖佰元之同時，將坐落臺中市○○
    街二五巷五三號二樓（建號：北屯區○○段八八六０號）鋼
    筋混凝土造，面積一０九．七九平方公尺壹戶，及附屬建物
    陽台面積一一．九三平方公尺、雨棚面積四．九六平方公尺
    及公共設施即北屯區○○段八八六九建號，面積五二一．五
    二平方公尺，應有部分面積一萬分之八六六，以及將坐落之
    基地台中市○○區○○段三八七號土地面積三三六平方公尺
    應有部分十二之一移轉登記與第三人林添水。」，並經最高
    法院93年度台上字1574號民事裁定駁回上訴確定，有判決書
    在卷可稽，並為兩造所不爭，堪以認定被上訴人為享有同時
    履行抗辯權之債務人。再查，被上訴人雖有前述遲延事實，
    惟事後在臺灣臺中地方法院審理89年度訴字第229號上訴人
    訴請其移轉系爭房屋（含坐落土地之應有部分）所有權移轉
    登記事件中，已於91年9月24日主張上訴人應同時履行抗辯
    一節，有該事件判決書一份在卷可稽，揆諸前開說明，被上
    訴人之前之遲延責任即已溯及的消滅（至於被上訴人在本件
    抗辯其於89年7月22日在上開88年度訴字第2138號事件中，
    具狀主張不安抗辯權時，即已主張同時履行抗辯，認其係於
    89年7月22日行使同時履行抗辯權，而非91年9月24日行使同
    時履行抗辯權等語，惟該部分之抗辯不為上開事件確定判決
    所採，而本院斟酌該抗辯與上開確定判決之認定相佐，且無
    論被上訴人係89年7月22日或91年9月24日行使同時履行抗辯
    權，均不影響其行使同時履行抗辯權後即發生遲延責任溯及
    消滅之結果，故就被上訴人在本件抗辯其係89年7月22日行
    使同時履行抗辯權部分，本院並無再予審究必要，併予明
    ）。此外，上訴人復未舉證證明其於88年3月25日為對待給
    付遭被上訴人拒絕受領及為對待給付後（被上訴人此部分之
    遲延責任，業因其於91年9月24日為同時履行抗辯而免責，
    已如前述），曾另行提出對待給付遭被上訴人拒絕受領及為
    對待給付，被上訴人因之有新發生之遲延責任，是上訴人主
    張被上訴人有給付遲延之事實，及其因被上訴人給付遲延受
    有上開代繳銀行貸款利息等費用之損害合計90萬元，即無可
    採。至於上訴人代被上訴人墊繳上開費用部分，是否得另依
    其他之法律規定請求，則非本件得審究範圍，併予明。
五、綜上所述，上訴人雖曾於88年3月25日針對第二次款項為對
    待給付，遭被上訴人拒絕受領及為對待給付，被上訴人因而
    應負遲延責任，惟該部分之遲延責任，業因被上訴人於91年
    9月24日行使同時履行抗辯權而溯及的歸於消滅，而上訴人
    復未能證明其嗣後已再為對待給付而被上訴人仍有受領及給
    付遲延情事，從而，上訴人主張被上訴人有遲延給付，及其
    因被上訴人之遲延給付受有損害，請求被上訴人應賠償其所
    受損害合計90萬元本息，即屬無據，不應准許。原審因而為
    上訴人敗訴判決，並駁回其假執行之聲請，其理由雖有二致
    ，然結論則無不同，仍應予維持。上訴論旨指摘原判決不當
    ，求予廢棄，為無理由，應予駁回。
六、本件事證已臻明確，兩造其餘攻擊防禦方法及舉證，經審酌
    後認對判決結果不生影響，不予一一論列。
據上論結，本件上訴人之上訴為無理由，依民事訴訟法第449條
第2項，第78條，判決如主文。
中    華    民    國    95    年    4     月    28    日
                    民事第七庭審判長法  官  袁再興
                                    法  官  盧江陽
                                    法  官  陳賢慧
以上正本係照原本作成。
不得上訴。
                                    書記官  金珍華
中    華    民    國    95    年    4     月    28    日
                                                      Ｂ


司法院資訊處製作；財團法人民間司法改革基金會備份。
